【裁判字號】    90,訴,242
【裁判日期】    901009
【裁判案由】    盜匪
【裁判全文】
臺灣花蓮地方法院刑事判決                            九十年度訴字第二四二號
    公  訴  人  臺灣花蓮地方法院檢察署檢察官
    被      告  乙○○
    指定辯護人  本院公設辯護人甲○
右列被告因強盜等案件，經檢察官提起公訴（九十年度偵字第二一四八號），本院判
決如左：
    主  文
乙○○意圖為自己不法之所有，而搶奪他人之動產，處有期徒刑壹年。
    事  實
一、乙○○曾犯竊盜罪，經本院八十九年七月十三日判處有期徒刑三月，緩刑三年確
    定，猶在緩刑中，猶不知悔改，復意圖為自己不法所有，於民國九十年八月一日
    晚間七時十五分許，在花蓮市○○街五十六號國軍英雄館前，見丙○○一人獨行
    ，有機可乘，竟意圖為自己不法之所有，自蕭女身後趁其不及防備之際，將蕭女
    推倒在地，出手強奪蕭女懸掛於右手腕之皮包（內置有手機乙支、花蓮一信合作
    社、花蓮二信合作社、日盛證券存摺各乙本、股票二張、「身分證乙枚、珍珠項
    鍊乙條、琥珀項鍊乙條，裝於花色小布包內」、現金新台幣（下同）六千四百十
    三元）致蕭女倒地受有右手腕瘀血、左膝蓋受傷（傷害部分未據告訴），得手後
    逃逸，即將搶得之皮包及其內財物，除保留內裝金色項鍊、珍珠項鍊各一條、身
    分證一枚由花色小布包，以及紅黑色小皮包、照片三張、新台幣六千四百十三元
    外，其餘上述之手機、存摺、股票等物均丟棄。嗣因蕭女追趕不及，乃記住乙○
    ○身穿白色上衣，藍色短褲，長髮後馬尾之特徵向警報案，嗣於晚間七時四十五
    分許，在花蓮市○○路與復興街口，為警逮捕扣得，並以巡邏車載送乙○○返回
    分局，詎乙○○於警車上時，又趁機將其搶得之蕭女所有花色小布包（內裝有金
    色項鍊、珍珠項鍊各乙條、身分證乙枚）丟出窗外，適為路人張信昌目睹，將上
    開花色小布包拾起送至花蓮分局。
二、案經花蓮縣警察局花蓮分局報請臺灣花蓮地方法院檢察署檢察官偵查起訴。
    理  由
一、訊據被告固不否認九十年八月一日晚間七時三十分許，身穿白色上衣，藍色短褲
    ，長髮後馬尾在花蓮市○○路與復興街口為警盤查時，在其身上發現被害人丙○
    ○皮夾、照片三張、六千四百十三元後，以警車將其帶回警局偵訊途中，將內裝
    有金色項鍊、珍珠項鍊各乙條、身分證乙枚之花色小布包乘機丟出車外等事實，
    惟矢口否認有何搶奪被害人丙○○皮包之犯行，辯稱：上述皮夾、照片、六千四
    百十三元後，內裝有金色項鍊、珍珠項鍊各乙條、身分證乙枚之花色小布包，均
    為該日下午（其後改稱傍晚五、六時）在美崙溪邊（其後改稱在美崙工業區）所
    拾獲者，其發現有現金六千多元，因而想拿到中正路上之麥當勞去花錢，至於搶
    錢的場面他不知情，應該是巧合云云。經查：
（一）右開被告如何自被害人背後推倒被害人而搶奪其皮包，且於得手後，於起身開
      始喊叫搶劫救命時，為防護贓物、脫免逮捕，而自被害人背後左腰部推被害人
      一把，使被害人再次倒跌在地，致膝蓋受傷，以致於起身追趕不及時，僅從背
      後看到被告身穿白色上衣，藍色短褲，長髮後馬尾之特徵，而向警報案等事實
      ，業據被害人丙○○在本院指述：當天晚上大約六點騎機車去國軍英雄館參加
      獅子會的開會及聚餐，於七點多開完會沒有吃飯，因另有事就先離開，要去英
      雄館外面的車棚牽機車時，突然間就被人從後面推，我人就往前跌倒，我當時
      皮包掛在右手腕，我跌倒後正要爬起來時，有一個穿白衣服的男子頭髮有一點
      長度，有綁起來，跑到我前面拉著我的皮包就跑走了，他搶我皮包時，因為拉
      我的皮包使我再一次跌倒，皮包就搶走了，我就起身開始叫說搶劫救命，他就
      又從我背後左腰部的地方推了我一把，我又跌倒下去，膝蓋受傷，再爬起來時
      ，只從背後看到他身穿白色上衣，藍色短褲，長髮後馬尾之特徵，我在後面喊
      說拜託把皮包還給我，但是他都沒有回頭就一直跑走了。皮包裡面有一個裝金
      飾用的花色小布包（內裝珍珠項鍊、含翡翠琥珀之金項鍊），一個紅包袋內裝
      六千元紙鈔，一個小皮包內裝四百十三元零錢，另有第一、第二信用合作社及
      日盛證券的存摺各一本，第二信用第二信用合作社員股票二張、手機一支等情
      甚詳，並當庭指認被告之背後身形即為搶奪她皮包的人無誤，均有筆錄可按。
（二）核依上開被害人所述之被告身穿白色上衣，藍色短褲，長髮後馬尾之特徵，均
      與被告被逮捕當日之穿著白色上衣，藍色短褲，長髮後馬尾之特點相符，均有
      警訊附被告被逮捕時之照片附警訊可稽。而被害人於晚間七時十五分左右被搶
      ，追趕搶匪不及後，向警報案時，即已描述搶匪之特徵為白色上衣、藍色短褲
      、長髮綁馬尾之特徵，業據被害人在本院證述時敘明在卷，致使警方能於搶
      案發生後之短短十五分鐘內之晚間七時三十分許，即根據被害人所描述之搶匪
      特徵而逮捕被告，並非被害人於捕獲被告後並指認後，才描述搶匪特徵與被告
      相同，因此並無指認錯誤之可能。再被告為警捕獲時，被害人被搶走之部分財
      物皮夾、照片三張、六千四百十三元、內裝有金色項鍊、珍珠項鍊各乙條、身
      分證乙枚之花色小布包均在其身上，已據被告所自承外，並有被被害人領回上
      開財物而出具之贓證物品認領保管收據附警卷可按。已堪認被告即為搶奪被害
      人財物之人無訛。
（三）且被告為警逮捕以警車送回警局途中，乘機將內裝有金色項鍊、珍珠項鍊各乙
      條、身分證乙枚之花色小布包丟出車外，除經檢到該贓證物之路人張信昌證述
      屬實，亦為被告所承認，衡情若被告非搶奪被害人皮包之人，又何須將未將警
      員當場搜出而藏匿於身上之上述被害人身分證及財物乘機丟出車外之理，益足
      佐證被告確犯下本件搶奪案件之人。況被告所辯之其所持有之被害人財物，係
      於當日下午於美崙溪或傍晚於美崙工業區撿拾而來一節，因被害人係於當日晚
      間六時許方從花蓮市○○路家中出門，前往國軍英雄館參加會議，於晚間七時
      多開完會，出英雄館方始被搶等情，已有被害人所提出之花蓮縣龍吟獅子會於
      九十年八月一日下午六時，在英雄館東海樓開會之通知書一紙可據，則被告所
      稱拾獲被害人所有財物之時間，被害人尚在家中，豈有可能皮包等財物遭搶後
      ，又遭人棄置或遺失後，由被告拾得之理，所辯顯不足採。
（四）再被告係自被害人背後推被害人倒地後，乘被害人不及防備之際，搶奪被害人
      皮包，並無如起訴事實所記載之「用腳壓住被害左腰，而致使不能抗拒之情形
      」，已據被害人在本院供述「（對方搶妳皮包時，有無用腳把你壓在地上？）
      我是把皮包搶走要離開時，又順手從我背後左腰部的地方推了我一把，我又倒
      下去，所以我都沒有看到對方的長相，只從背後看到他特徵」等語甚詳，有本
      院筆錄可查，此與被害人在警訊中所述之「遭犯嫌由後推或踢倒，使我壓制在
      地，順手把我懸掛手上皮包搶走」等情並無二致，則依被害人所述，被告係由
      後將之推倒在地，順手將其懸掛手上皮包搶走，要離開時，又順手從被害人背
      後左腰部推被害人一把使之跌倒之搶奪過程以觀，被害人當時應係來不及防備
      及反應即遭搶走財物，並非想抗拒而不能抗拒，其所為尚有強盜行為有間。至
      如上所述之被告於搶得被害人皮包時，順手自被害人背後左腰部處，推被害人
      一把，致被害人再次倒地之行為，因當時被害人並無奪回被強物或加以追捕被
      告意思及舉動，雖被告自背後推被害人倒地之行為屬施以強暴，然亦與準強盜
      行為不合，僅屬搶奪行為。
（五）綜上所述，由被害人所指訴被搶之過程，搶匪身穿白色上衣，藍色短褲，長髮
      後馬尾之特徵，均與被告被逮捕當日之穿著白色上衣，藍色短褲，長髮後馬尾
      之特點相符，且被害人於晚間七時十五分被搶之財物中之現金、金飾等可立即
      使用或變現之財物，均於被告於七時三十分許，於距搶案發生地點不遠處被逮
      捕時，在其身上查獲，而被告之辯詞在時間、空間上又屬不可能發生之情事，
      不可採信，被告確為本案搶奪被害人財物已屬至明，本案事證明確，被告犯行
      足堪認定。
二、核被告乙○○所為，係犯刑法第三百二十五條第一項之搶奪罪。查被告係於搶得
    皮包時要離開時，又順手從被害人背後左腰部推被害人一把，使之倒下，並無以
    腳壓住被害人左腰，使蕭女不能抗拒之情形，業經前述，所為僅構成搶奪罪，惟
    公訴人認被告所為係犯懲治盜匪條例第五條第一項第一款之意圖為自己不法所有
    ，以強暴致使不能抗拒而取他人之物之強盜罪，稍有未合，惟「強盜」與「搶奪
    」，俱以不法手段以暴力強取他人財物，其客觀構成要件之主要事實雷同，二罪
    復同以為自己或第三人不法之所有為主觀要件，同以他人之財物為客體，同為侵
    害財產法益之犯罪，罪質尚無差異，應認為具有同一性，其基本社會事實同一，
    起訴法條容有未洽，應予變更。爰審酌被告不思以己力謀生而以搶奪方法圖謀不
    法財物，復對被害人施以上開暴力，對社會危害非輕，並考量其等智識程度、犯
    罪情節、手段、目的、所得利益及犯罪後之態度等一切情狀，量處如主文所示之
    刑。
據上論結、應依刑事訴訟法第二百九十九條第一項前段、第三百條，刑法第三百二十
五條第一項，判決如主文。
本件經檢察官李子春到庭執行職務。
中      華      民      國      九十    年      十      月      九      日
                                臺灣花蓮地方法院刑事庭
                                    法  官  吳  順  龍
右正本證明與原本無異。
如對本判決不服，應於送達後十日內，向本院提出上訴狀。（應抄附繕本）告訴人或
被害人如對於本判決不服者，應具備理由請求檢察官上訴，其上訴期間之計算係以檢
察官收受判決正本之日期為準。
                                    法院書記官
中      華      民      國      九十    年      十      月     十二     日
附錄本判決論罪之法律條文：
刑法第三百二十五條第一項：
意圖為自己或第三人不法之所有，而搶奪他人之動產者，處六月以上五年以下有期徒
刑。


司法院資訊處製作；財團法人民間司法改革基金會備份。
